【裁判字號】    89,訴,467
【裁判日期】    890421
【裁判案由】    清償借款
【裁判全文】
臺灣高雄地方法院民事判決  八十九年度訴字第四六七號
    原      告  第一商業銀行股份有限公司
    法定代理人  甲○○
    訴訟代理人  乙○○
                戊○○
    被      告  丙○○
                              .
                丁○○        .
                              .
右當事人間清償借款事件，本院判決如左：
    主      文
被告應連帶給付原告新台幣肆佰萬零陸佰玖拾壹元，及其中新台幣佰伍拾伍萬零陸
佰玖拾壹元部分，自民國八十八年六月十六日起至清償日止，按週年利率百分之九點
五九，另新台幣肆拾伍萬元部分，自民國八十八年九月一日起至清償日止，按週年利
率百分之十點零四計算之利息，並其中新台幣佰伍拾伍萬零陸佰玖拾壹元部分，自
民國八十八年七月十七日起至清償日止，另新台幣肆拾伍萬元部分，自民國八十八年
十月二日起至清償日止，均逾期在六個月以內者，各按上開利率百分之十，逾期超過
六個月者，各按上開利率百分之二十計算之違約金。
訴訟費用由被告連帶負擔。
本判決於原告以新台幣壹佰拾肆萬元為被告供擔保後，得假執行。
    事      實
甲、原告方面：
  一聲明：除假執行擔保金額外，求為判決如主文所示。
  二陳述：
    被告丙○○邀同被告丁○○及訴外人沈螢明為連帶保證人，於民國八十五年二月
    十五日向原告借用新台幣（下同）三百八十萬元，約定借款期限為自八十五年二
    月十五日起至一百零五年二月十五日止，並約定依調整後之基本放款利率加年息
    百分之一點七五即百分之九點五九計算利息，且分二百四十期按月於十五日平均
    攤還本息。被告丙○○又邀同被告丁○○為連帶保證人，於八十五年二月十六日
    向原告借用一百萬元，約定借款期限為自八十五年二月十六日起同年八月十六日
    止，嗣屆期經二次延展借款期限，兩造就積欠本金九十萬元，復約定借款期限為
    至九十一年年二月十六日止，並約定依調整後之基本放款利率加碼百分之二點二
    即百分之十點零四計算利息，且按月於十五日攤還本息。兩造並均約定如未按期
    給付，即喪失期限利益，全部債務均視為到期。且如逾期清償，在六個月以內者
    ，按上開利率百分之十，超過六個月者，按上開利率百分之二十計付違約金。詎
    被告就一百萬元之借款，自八十八年八月三十一日起之本息即未按期攤還，就三
    百八十萬元之借款，則自八十八年六月十五日起未按期攤還本息，就一百萬元借
    款部分，尚積欠本金四十五萬元未清償，就三百八十萬元借款部分，則尚積欠本
    金三百五十五萬零六百九十一元未清償，共計積欠本金四百萬零六百九十一元及
    利息、違約金未清償。經向被告催討，仍置之不理。為此依消費借貸及連帶保證
    契約之約定提起本件訴訟。
  三證據：提出借據二份，借款展期約定書、放款紀錄查詢單、基本放款利率變動表
    各一份為證。
乙、被告方面：
    被告均未於言詞辯論期日到場，亦未提出準備書狀作何聲明或陳述。
    理      由
一、本件被告均經合法通知，未於言詞辯論期日到場，核無民事訴訟法第三百八十六
    條各款所列情形，爰依原告聲請，由其一造辯論而為判決。
二、本件原告主張被告丙○○分別於八十五年二月十五日及同年月十六日，邀同被告
    丁○○擔任連帶保證人，向原告分別借用三百八十萬元及一百萬元，分別約定借
    款期限為自該日起各至一百零五年二月十五日及至九十一年二月十六日止，並分
    別約定依調整後之基本放款利率各加碼百分之一點七五及百分之二點二，即分別
    依週年利率百分之九點五九及百分之十點零四計算利息，且分別分期按月於十五
    日及十六日平均攤還本息。均約定如未按期給付，全部債務即均視為到期。惟被
    告分別自八十八年六月十五日起及自八十八年八月三十一日起即未按期繳付前開
    本息，經原告催討仍未清償，被告分別積欠原告本金三百五十五萬零六百九十一
    元及四十五萬元，及如主文所示之利息及違約金尚未清償等事實，業據提出借據
    二份、借款展期約定書、放款紀錄查詢單、基本放款利率變動表各一份為證。而
    被告均未於言辯論期日到場，亦未提出任何書狀作何聲明或陳述，經本院核閱上
    開借據、借款展期約定書、放款記錄查詢單、基本放款利率變動表所載之借貸金
    額、利息及違約金等內容，亦均與原告所述相符，自堪信原告之主張為真實。
三、按借用人應於約定期限內，返還與借用物種類、品質、數量相同之物。又遲延之
    債務，以支付金錢為標的者，債權人得請求依法定利率計算之遲延利息。但約定
    利率較高者，仍從其約定利息。再當事人得約定債務人不履行債務時，應支付違
    約金。民法第四百七十八條前段、第二百三十三條第一項、第二百五十條第一項
    分別定有明文。再數人負同一債務，明示對於債權人各負全部給付之責任者，為
    連帶債務。民法第二百七十二條第一項已有明文。而所謂連帶保證債務，係指保
    證人與主債務人負同一債務，對於債權人各負全部給付之責任者而言，此參照民
    法第二百七十二條第一項規定連帶債務之文義甚明。最高法院四十五年度第一四
    二六號判例亦同此見解。是以連帶保證人仍與主債務人就同一債務，負連帶清償
    之責任。又連帶債務人之債權人，得對於債務人中之一人或數人，或其全體，同
    時或先後請求全部或一部之給付。且連帶債務未全部履行前，全體債務人仍負連
    帶責任。民法第二百七十三條亦定有明文。本件被告丙○○未依約清償本息，依
    其與原告間所定之消費借貸契約之約定，全部債務視為立即到期。又被告丁○○
    為被告丙○○就本件借款之連帶保證人，依前開規定，就原告債權未受清償部分
    ，應負連帶清償責任。從而原告依消費借貸及連帶保證契約之約定請求被告連帶
    給付四百萬零六百九十一元，及其中三百五十五萬零六百九十一元部分，自八十
    八年六月十六日起至清償日止，按週年利率百分之九點五九，另四十五萬元部分
    ，自八十八年九月一日起至清償日止，按週年利率百分之十點零四計算之利息，
    並其中三百五十五萬零六百九十一元部分，自八十八年七月十七日起至清償日止
    ，另四十五萬元部分，自八十八年十月二日起至清償日止，均逾期在六個月以內
    者，各按上開利率百分之十，逾期超過六個月者，各按上開利率百分之二十計算
    之違約金，即屬正當，應予准許。
四、假執行之宣告：
    原告陳明願供擔保請准宣告假執行，經核於法並無不合，爰酌定如主文所示之擔
    保金額准許之。
據上論結，本件原告之訴為有理由，依民事訴訟法第三百八十五條第一項前段、第八
十五條第二項、第三百九十條第二項，判決如主文。
中      華      民      國    八十九    年      四      月    二十一    日
                              臺灣高雄地方法院民事第五庭
~B法      官  楊國祥
右為正本係照原本作成。
如不服本判決，應於送達後廿日內，向本院提出上訴狀並表明上訴理由，如於本
判決宣示後送達前提起上訴者，應於判決送達後十日內補提上訴理由書（須附繕本）。
中      華      民      國    八十九    年      四      月     二十一   日
~B法院書記官  劉榮華


司法院資訊處製作；財團法人民間司法改革基金會備份。
